臺灣高等法院高雄分院刑事裁定　　　　　 94年度交抗字第9號
　　抗　告　人
　　即受處分人　甲○○
上列抗告人因違反道路交通管理處罰條例案件，聲明異議，不服
臺灣屏東地方法院中華民國93年12月22日所為之裁定（93年度交
聲字第197 號），提起抗告，本院裁定如下：
    主  文
抗告駁回。
    理  由
一、抗告意旨略以：抗告人即受處分人甲○○案發當時並非逃逸
    ，因案發當晚案發地點人車壅塞，抗告人確有停車詢問被害
    人王君豪有無受傷，有無關係，並見其無大礙，且有人扶被
    害人到其母親處，抗告人因唯恐立即停車處理，將造成整條
    道路交通阻塞，乃車行至較寬闊處找到停車位後，才步行返
    回尋找被害人，惟遍尋不著。抗告人心想被害人應無大礙，
    且抗告人為外地人不知當地處有警察機關，遂未報警。抗告
    人當時僅為駛離肇事現場，並非肇事逃逸。又道路交通管理
    處罰修例第67第1 項關於終身不得考領駕照之規定，顯有違
    反「比例原則」、「公平正義原則」及憲法保障人民基本權
    利之規定，已然違憲，為此提起抗告，請求撤銷原裁定，另
    為適法之裁定云云。
二、按汽車駕駛人，駕駛汽車肇事致人受傷或死亡，應即採取救
    護或其他必要措施，並向警察機關報告，不得駛離；違者吊
    扣其駕照三個月至六個月；逃逸者吊銷駕駛執照，道路交通
    管理處罰條例第62條第1 項定有明文。而本條規定之目的，
    無非在因道路交通事故發生後，有受傷或死亡之情形者，應
    即時救護或採必要之措施，以防損害範圍之擴大。如駕駛人
    於肇事後，隨即駕車逃離現場，不僅使肇事責任認定困難，
    更可能使受傷之人喪失生命，自有從嚴處理之必要，也加重
    駕駛人對於人生命、身體之重視。次按汽車駕駛人，曾依同
    法第62條第1 項之規定吊銷駕照者，終身不得考領駕駛執照
    。關於該條之規定，司法院大法官會議釋字第531 號解釋並
    強調：「汽車駕駛人駕駛汽車肇事致人受傷或死亡，應即採
    取救護或其他必要措施，並向警察機關報告，不得逃逸，違
    者吊銷駕駛執照。其目的在增進行車安全，保護他人權益，
    以維護社會秩序，與憲法第23條並無牴觸（司法院釋字第28
    4 號解釋可參照）。又道路交通管理處罰條例第67條第1 項
    明定，因駕車逃逸而受吊銷駕駛執照之處分者，不得再行考
    領駕駛執照（本條項業於90年1 月17日修正公布為終身不得
    考領駕駛執照）。該規定係為維護車禍事故受害人生命安全
    、身體健康必要之公共政策，且在責令汽車駕駛人善盡行車
    安全之社會責任，屬維持社會秩序及增進公共利益所必要，
    與憲法第23條尚無違背。惟凡因而逃逸者，吊銷其駕駛執照
    後，對於吊銷駕駛執照之人已有回復適應社會能力或改善可
    能之具體事實者，是否應提供於一定條件或相當年限後，予
    肇事者重新考領駕駛執照之機會，有關機關應就相關規定一
    併儘速檢討，使其更符合憲法保障人民權益之意旨」。
三、經查，本件抗告人甲○○於民國93年7 月24日22時30分許，
    駕駛李天水所有之車牌號碼9M-9442 號自小客車，在屏東縣
    恆春鎮○○路113 號前，因未注意車前狀況，擦撞欲橫越墾
    丁路之王君豪，致王君豪倒地，受有頭部外傷、左手肘擦傷
    之傷害，抗告人僅搖下車窗詢問王君豪有無受傷，未待王君
    豪回應，即逕行離去，嗣經警據報循線查獲等情，有屏東縣
    警察局93年9 月15日屏警交字第V00000000 號舉發違反道路
    交通管理事件通知單1 紙在卷可稽，王君豪因抗告人駕車擦
    撞受有頭部外傷、左手肘擦傷之情形，亦有行政院衛生署屏
    東醫院恆春分院乙/ 丙種診斷證明書附屏東縣警察局恆春分
    局刑事案件偵查卷宗足憑。本件抗告人因涉嫌肇事逃逸犯行
    ，業經台灣屏東地方法院檢察署檢察官提起公訴，經台灣屏
    東地方法院以93年度交簡字第776 號判處有期徒刑6 月，緩
    刑2 年確定，亦經本院調閱該卷宗核閱屬實，抗告人亦坦承
    有檢察官所起訴之犯罪事實等情，足認本件抗告人違規事證
    尚屬明確。雖然，抗告人辯稱僅有駛離現場，沒有逃逸云云
    ，惟按「逃逸」係指離去肇事現場, 而未留下處理車禍事故
    而言。本件抗告人因擦撞年約8 歲之王君豪受傷倒地，抗告
    人非但未下車探查王君豪受傷情形，亦未留下處理事故現場
    ，且抗告人當時車上尚有四個乘客，亦無人下車處理，其卻
    藉口因恐造成交通阻塞，而逕行逃逸離去，顯見抗告人對於
    他人身體傷害之輕忽，及規避肇事責任之心態。且駕駛汽機
    車輛，其可能造成他人生命身體之危險，駕駛人本應負相當
    之注意義務及社會責任，始能維護公共利益及社會安全，前
    揭大法官會議解釋已然釋明，抗告人徒稱僅有駛離並非逃逸
    ，終身不得考領駕照之規定係為違憲等語，尚不足採。原處
    分機關所為吊銷抗告人之駕駛執照、終身禁考之處分，並無
    不當，原審法院駁回抗告人之異議，亦屬妥適。本件抗告人
    抗告意旨，仍執前詞，指摘原裁定不當，為無理由，應予駁
    回。
四、據上論結，應依道路交通案件處理辦法第26條，刑事訴訟法
    第412 條，裁定如主文。
中　　華　　民　　國　　94　　年　　3 　　月　　2 　　日
                  刑事第二庭    審判長法　官  林正雄
                                      法　官  陳啟造
                                      法　官  黃壽燕
不得再抗告。
中　　華　 民　　國　　94　　年　　3 　　月　　2 　　日
                                      書記官  黃一秋
